【裁判字號】    89,訴,2553
【裁判日期】    900502
【裁判案由】    偽造文書等
【裁判全文】
臺灣高雄地方法院刑事判決                        八十九年度訴字第二五五三號
    公  訴  人  臺灣高雄地方法院檢察署檢察官
    被      告  甲○○
    選任辯護人  王炯棻
右列被告因偽造文書等案件，經檢察官提起公訴（八十九年度偵字第一七八二八號）
，本院判決如左：
    主  文
甲○○連續行使變造私文書，足以生損害於他人，處有期徒刑伍月，如易科罰金，以
參佰元折算壹日；又連續為他人處理事務，意圖為自己不法利益，而為違背其任務之
行為，致生損害於本人之財產，處有期徒刑肆月，如易科罰金，以參佰元折算壹日。
應執行有期徒刑柒月，如易科罰金，以參佰元折算壹日。緩刑肆年。
    事  實
一、甲○○係日本籍，擔任高雄市楠梓區加工出口區○○○路二號仲幸電子股份有限
    公司（以下簡稱仲幸公司）之副董事長兼總經理，時常因公事出差或處理私事往
    返於日本與中華民國間，依仲幸公司內部之規定，甲○○得向公司預支出差旅費
    ，待出差之後，再憑支出憑證向公司沖帳，惟甲○○竟基於意圖為自已不法所有
    及行使變造私文書以詐財之概括犯意，自民國八十八年四月某日起（公訴人誤載
    為六月），趁出差回日本國，取得各種消費之收據或單據後，連續在日本國內，
    將其取得之收據或單據上之實際消費金額予以變造，使收據或單據上原由消費商
    店所載之消費金額變大，待其回到仲幸公司後，即持其本人變造之收據或單據，
    連續向仲幸公司佯稱其提出之收據或單據，係其本人出差後，因公事在日本國內
    消費取得之證明，致仲幸公司陷於錯誤，即依甲○○所提出之變造收據或單據所
    載之金額，准予沖帳。其變造收據或單據以行使向仲幸公司沖帳，計有：
、八十八年四月八日起迄同年四月十一日止至日本出差，將其在福岡遊魚壽司處消
    費之收據由日幣一三五四Ｏ元變造為七三五四Ｏ元及將其在八十八年四月十日泥
    武士消費之收據由日幣八二九五元變造為一八二九五元。
、八十八年四月三十日起迄同年五月八日止至日本福岡出差，將其在八十八年五月
    七日福岡遊魚壽司處消費之收據由日幣一三一二Ｏ元變造為四三一二Ｏ元。
、八十八年六月二日至同年月六日出差至日本國奈良、廣島、福岡後，將在八十八
    年六月五日住宿費單據由日幣七三五Ｏ元變造為四七三五Ｏ元。八十八年六月二
    日奈交株式會社之單據由日幣一一Ｏ三五元變造為四一Ｏ三五元。
、八十八年八月五日起迄同年月八日止至日本福岡等地出差後，將八十八年八月六
    日九州旅客鐵道株式會社單據上日幣四六ＯＯ元變造為三四六ＯＯ元及八十八年
    八月十一日熊本旅社日幣一一五五Ｏ元之收據變造為四一五五Ｏ元。
、八十九年一月十日起至同年月十二日止至日本大阪、福岡出差，將西日本旅客鐵
    道株式會社天王寺站所發八十八年一月十一日第九二Ｏ一─Ｏ七號乘車證領收書
    之金額由日幣一Ｏ三Ｏ元變造為七Ｏ三Ｏ元及西日本旅客鐵道株式會社關西空港
    車站八十八年一月十日第八八九三─三四號收據由一七六Ｏ元變造為四七六Ｏ元
    。
、八十九年二月四日迄同年二月十日至日本東京、福岡出差，將春夏冬飲食店八十
    九年二月七日之單據由日幣二六ＯＯ元變造為二二六ＯＯ元及標號第十五號和幸
    株式會社八十九年二月九日之單據由一四一七元變造為四一四一七元。
、八十九年三月二十三日起迄同月二十七日至日本福岡、東京出差，將八十九年三
    月二十四日餐費收據由日幣一八一六元變造為二一八一六元。
、八十九年五月八日起迄同年月二十三日至日本福岡、東京出差，將八十九年五月
    二十一日運輸費收據由日幣一二ＯＯＯ元變造為四二ＯＯＯ元。
、八十九年六月二十二日起迄同年月二十五日至日本福岡、廣島出差，將八十九年
    六月二十三日計程車收據由日幣一六ＯＯ元變造為四一六ＯＯ元。
    以上九筆帳款，甲○○均行使變造之收據或單據向仲幸公司申請抵銷沖帳金額為
    共計日幣四十八萬零七百一十三元，惟共計日幣十萬元沖帳成功外，其餘因為仲
    幸公司發現，致未沖帳成功而未遂。
二、甲○○於八十四年七月一日及八十四年十二月十八日，受仲幸公司之委託，向中
    國珠海國際高爾夫遊樂公司申請辦理二張高爾夫球會員證，以便仲幸公司得以在
    中國接持客戶，並由仲幸公司香港分公司分別支付港幣二十二萬元、二十三萬元
    之費用。詎甲○○竟基於意圖為自己不法利益之概括犯意，將原應登記在仲幸公
    司名下之二張高爾夫球會員證，違背其受仲幸公司委託之任務，連續將二張高爾
    夫球會員證登記於其本人及其子仲浩司名下，足生損害於仲幸公司之財產利益。
三、案經仲幸公司訴請台灣高雄地方法院檢察署偵查起訴。
    理  由
一、訊據被告甲○○於本院審理時對於上揭犯行均坦承不諱，復有八十八年八月六日
 九州旅客鐵道株式會社單據上日幣四六ＯＯ元原本、高屋有限會社八十九年六月
    二十三日計程車收據為日幣一六ＯＯ元之聲明、八十八年八月十一日熊本旅社日
    幣一一五五Ｏ元之收據原本、西日本旅客鐵道株式會社天王寺站八十八年一月十
    一日第九二Ｏ一─Ｏ七號乘車證領收書日幣一Ｏ三Ｏ元原本、西日本旅客鐵道株
    式會社關西空港車站八十八年一月十日第八八九三─三四號一七六Ｏ元收據原本
    、八十八年六月二日奈交株式會社日幣一一Ｏ三五元收據原本、八十八年六月五
    日住宿費之領取證明細各一紙在卷足憑，並有被告變造上開單據後行使於仲幸公
    司之轉帳傳票十份附卷可查，而被告對於其他收據、單據上之變造筆跡，亦自認
    為其所為，核與告訴人於偵查中亦提出被告平時在公司內於信封上所書寫之阿拉
    伯數字字跡相符，又上開高爾夫球會員證二張係仲幸公司所匯款所支付，此有匯
    款單二紙附卷可憑，且被告係受仲幸公司之託，向珠海國際高爾夫遊樂公司辦理
    高夫球會員證，而法人事實亦可登記為高爾夫球會員證之所有權人，此亦有他公
    司登記為高爾夫球會員證之影本一紙附卷可稽，是以，被告卻登記為其本人及其
    子仲浩司所有，復有高爾夫球會員證影本二張在卷足憑，顯已違反仲幸公司之委
    託任務而損及該公司之利益。被告自白與事實相符，堪信為真實，本件事證明確
    ，被告上開犯行洵堪認定。
二、核被告所為，係犯刑法第二百十條、第二百十六條之行使變造私文書罪、第三百
    三十九條第一項之詐欺取財罪、第三百三十九條第三項、第一項之詐欺取財未遂
    罪、第三百四十二條第一項之背信罪。又被告上開多次詐欺既遂、未遂、行使變
    造私文書及二次背信犯行，時間緊接，所犯罪名相同，顯係出於概括之犯意為之
    ，為連續犯，均依刑法第五十六條之規定以一罪論，並加重其刑。又被告所犯上
    開行使變造私文書罪與詐欺取財既遂、未遂罪間，有方法、目的之牽連關係，為
    牽連犯，請依同法第五十五條前段規定，從一重之行使變造私文書罪處斷。公訴
    人雖於起訴法條欄中認被告係偽造及行使偽造私文書罪，惟公訴人於起訴事實已
    認被告係屬變造私文書，而實際上被告亦係在原本上加以增減數額，自屬於變造
    之概念，併此敘明。被告所犯上開行使變造私文書罪與背信罪間，犯意各別，行
    為互殊，應予分論併罰。爰審酌被告犯罪之動機、目的、手段，及其犯罪後能坦
    承犯行，及對於告訴人所造成之損害等一切情狀，爰分別量處如主文所示之刑，
    併分別諭知易科罰金折算標準及應執行之刑，以示懲儆。又被告前未曾受有期徒
    刑以上刑之宣告，有臺灣高雄地方法院檢察署刑案資料查註紀錄表及臺灣高等法
    院被告全國前案紀錄表各一份附卷可稽，其因一時失慮，偶罹刑典，事後已坦承
    犯行，深具悔意，且與告訴人達成民事和解，此有和解書一紙在卷可稽，經此刑
    之宣告後，應知警惕而無再犯之虞，本院因認暫不執行其刑為當，併予宣告緩刑
    四年，用啟自新。至於上開變造之收據，雖供被告犯罪所用但已行使於告訴人仲
    幸公司，已屬仲幸公司所有自無庸爰依刑法第三十八條第一項第二款之規定宣告
    沒收，附此敘明。
三、中華民國刑法第四十一條業經立法院於九十年一月四日修正，總統於同月十日公
    布，自該月十二日起施行，雖被告所犯之行使變造私文書罪及背信罪為最重本刑
    五年以下有期徒刑之罪，依其行為時即修正前刑法第四十一條之規定，所宣告之
    刑不得易科罰金，然因其行為後刑法第四十一條修正為：「犯最重本刑為五年以
    下有期徒刑以下之刑之罪，而受六月以下有期徒刑或拘役之宣告，因身體、教育
    、職業或家庭之關係，執行顯有困難者，得以一元以上三元以下折算一日，易科
    罰金。但確因不執行所宣告之刑，難收矯正之效，或難以維持法秩序者，不在此
    限。併合處罰之數罪，均有前項情形，其應執行之刑逾於六月者，亦同」，與修
    正前之刑法第四十一條相較，顯以修正後之規定對被告較為有利，爰依同法第二
    條第一項前段適用裁判時法律，就被告上開宣告刑及應執行刑，均依新修正之刑
    法第四十一條第一項規定諭知易科罰金折算標準，附此敘明。
據上論斷，應依刑事訴訟法第二百九十九條第一項前段，刑法第五十六條、第二百十
六條、第二百十條、第三百三十九條第一項、第三項、第五十五條、第五十條、第三
百四十二條第一項、第四十一條第一項、第二條第一項前段、第七十四條第一款，罰
金罰鍰提高標準條例第一條前段、第二條，判決如主文。
中        華        民        國     九十     年      五    月    二    日
                                  臺灣高雄地方法院刑事第二庭
                                      法  官    廖  建  瑜
右正本證明與原本無異。
如不服本判決，應於判決送達後十日內，向本院提出上訴狀。
                                      書記官    歐  文  政
中    華    民    國     九十      年      五      月      七      日
附錄論罪科刑法條：
中華民國刑法第二百一十條
（偽造變造私文書罪）
偽造、變造私文書，足以生損害於公眾或他人者，處五年以下有期徒刑。
中華民國刑法第二百一十六條
（行使偽造變造或登載不實之文書罪）
行使第二百十條至第二百十五條之文書者，依偽造、變造文書或登載不實
事項或使登載不實事項之規定處斷。
中華民國刑法第三百三十九條
（普通詐欺罪）
意圖為自己或第三人不法之所有，以詐術使人將本人或第三人之物交付者
，處五年以下有期徒刑、拘役或科或併科一千元以下罰金。
以前項方法得財產上不法之利益或使第三人得之者，亦同。
前二項之未遂犯罰之。
中華民國刑法第三百四十二條
（背信罪）
為他人處理事務，意圖為自己或第三人不法之利益，或損害本人之利益，
而為違背其任務之行為，致生損害於本人之財產或其他利益者，處五年以
下有期徒刑、拘役或科或併科一千元以下罰金。
前項之未遂犯罰之。


司法院資訊處製作；財團法人民間司法改革基金會備份。
